【裁判字號】    96,上訴,2708
【裁判日期】    970320
【裁判案由】    毒品危害防制條例
【裁判全文】
臺灣高等法院臺中分院刑事判決        96年度上訴字第2708號
上  訴  人
即  被  告  乙○○
選任辯護人  盧兆民律師
上列上訴人因違反毒品危害防制條例案件，不服臺灣臺中地方法
院96年度訴字第1553號中華民國96年9月6日第一審判決（起訴案
號：臺灣臺中地方法院檢察署96年度偵字第8218號），提起上訴
，本院判決如下：
    主  文
上訴駁回。
    事  實
一、乙○○綽號「大哥」，明知海洛因屬毒品危害防制條例第二
    條所管制之第一級毒品，不得販賣，竟因染有施用毒品之惡
    習，為賺取所需，而基於意圖營利之犯意，為以下之販賣第
    一級毒品海洛因之犯行：
  (一)於民國九十五年十二月二十五日二十時二十五分許，由乙○
    ○在其位於臺中市○○區○○里○○○街三十一號之住處接
    聽電話，陳逸群則於上揭時間，以公用電話撥打乙○○所使
    用，供作聯絡販賣海洛因使用之0000000000號行
    動電話，與前來接聽之乙○○約定欲購買零點一公克之海洛
    因，代價為每一包海洛因新臺幣（下同）一千元，待價格、
    數量洽妥後，即約定地點交易，之後由乙○○將海洛因置於
    分裝袋中，並攜至臺中市○○路「中信飯店」某房間內交付
    予陳逸群，並收取一千元代價，乙○○因而獲利四百元（下
    稱犯罪事實一）。
  (二)另於九十六年一月六日二十三時四十五分許，乙○○仍於上
    揭住處接聽電話，陳逸群因欲與綽號「阿宏」男子合資購買
    海洛因，乃於上揭時間，以陳逸群所使用之0000000
    000號行動電話，撥打乙○○所使用，供作聯絡販賣海洛
    因之0000000000號行動電話，與前來接聽之乙○
    ○約定欲購買零點一公克之海洛因，代價為每一包海洛因待
    價格、數量洽妥後，即約定地點交易，之後由乙○○將海洛
    因置於分裝袋中，並攜至臺中市○○路「中信飯店」某房間
    內交付予陳逸群，並收取一千元代價，乙○○因而獲利四百
    元（下稱犯罪事實二）。
  (三)合計乙○○販賣海洛因予陳逸群之所得為二千元。嗣經警針
    對乙○○所持用之0000000000、0000000
    000、0000000000號行動電話門號實施通訊監
    察後，經搜索其上揭住所，而扣得乙○○所有，供販賣海洛
    因所用之行動電話一支（含門號0000000000號之
    ＳＩＭ卡）。
二、案經臺中縣警察局清水分局報請臺灣臺中地方法院檢察署檢
    察官偵查起訴。
    理  由
壹、程序方面：
一、證人陳逸群之警詢筆錄，有證據能力：
  (一)按被告以外之人於偵查中向檢察官所為之陳述，除顯有不可
    信之情況者外，得為證據；被告以外之人於檢察事務官、司
    法警察官或司法警察調查中所為之陳述，與審判中不符時，
    其先前之陳述具有較可信之特別情況，且為證明犯罪事實存
    否所必要者，得為證據，又被告以外之人於審判外之言詞或
    書面陳述，除法律有規定者外，不得作為證據。被告以外之
    人於審判外之陳述，雖不符刑事訴訟法第一百五十五條至第
    一百五十八條之規定，而經當事人於審判程序同意作為證據
    ，法院審酌該言詞陳述或書面陳述作成時之情況，認為適當
    者，亦得為證據。當事人、代理人或辯護人於法院調查證據
    時，知有第一百五十九條第一項不得為證據之情形，而未於
    言詞辯論終結前聲明異議者，視為有前項之同意。刑事訴訟
    法第一百五十九條第一項、第一百五十九條之一、二、五分
    別定有明文。
  (二)查本件證人陳逸群於偵訊中陳述，屬偵查中向檢察官所為之
    陳述，又未見何顯不可信之情況，自有證據能力，又證人陳
    逸群於警詢中證述之情節，與偵查中具結後證述之主要情節
    一致，而與原審法院審理時之證述，雖有若干細節不符之處
    （詳後述），惟其於警詢中之陳述並無事證證明非出於自由
    意志為之，且陳述之時點較接近於事實發生之時點，陳述之
    內容又係其親自見聞之事，又與具證據能力之偵訊陳述相符
    ，被告於本院亦坦認確有交付毒品而向陳逸群收取金錢情事
    ，是陳逸群於警詢陳述當時之客觀情況具有較可信之特別情
    況，且為證明本件犯罪事實存否所必要，況本案當事人知證
    人陳逸群於警詢、偵查中之陳述屬被告以外之人於審判外之
    陳述，然未於本院言詞辯論終結前聲明異議，揆諸前揭規定
    ，證人陳逸群於警訊、偵訊中陳述自有證據能力
二、除上揭證人陳逸群之陳述外，本案其餘卷證所涵括之證據，
    公訴人、被告對證據能力均未異議，是後述所引用證據之證
    據能力均無疑義。
貳、實體方面：
一、訊據上訴人即被告乙○○固不否認有於上揭時、地二次交付
    第一級毒品海洛因予證人陳逸群之事實，於本院準備程序亦
    坦認有於九十五年十二月二十五日及九十六年一月六日交付
    第一級毒品予陳逸群，並均向陳逸群收取一千元情事，惟矢
    口否認有何販賣海洛因犯行，辯稱伊係與丙○○一起合資向
    上游購買毒品，因丙○○沒有辦法親自來拿毒品，所以才請
    證人陳逸群向伊拿毒品再轉交予丙○○，伊亦因此向陳逸群
    收取丙○○合資部分金錢，所為僅屬轉讓第一級毒品云云。
二、然查：
  (一)被告乙○○於本院自承0000000000號行動電話係
    伊所有，在警訊供承該號碼是伊在使用，沒有借給他人，是
    用來聯絡買賣毒品海洛因使用，九十六年一月六日二十三時
    四十五分四十四秒，0000000000撥打00000
    00000行動電話的監聽錄音帶是伊聲音沒錯，是綽號「
    阿群」要向伊買海洛因毒品，地點在臺中市○○路的中信飯
    店，有完成一千元海洛因毒品零點一公克交易，獲利四百元
    ，均是吸食者打電話給伊約定地點、時間，伊每次販賣毒品
    零點一公克海洛因，售價為一千元。零點一公克海洛因獲利
    四百元，伊於九十五年九月中旬開始販賣毒品，販賣毒品獲
    利都作為施用海洛因毒品使用等語（見警卷第三至七頁），
    於偵查中亦自承0000000000電話是伊所持用，九
    十五年九月中旬才又開始接觸毒品，後來如果有人向伊調，
    伊就賣對方，伊都是一包一千元的海洛因，交易地點都在后
    庄里附近，有在后庄路中信飯店賣給陳逸群海洛因二至三次
    等語，經檢察官質以有獲利三、四十萬元，被告亦不否認，
    僅稱「都已經吸毒吃掉了」（見偵卷第七至八頁）。
  (二)又被告乙○○確有於上揭事實欄所示時、地，二次販賣第一
    級毒品海洛因予證人陳逸群之事實、除有被告乙○○上揭部
    分自白內容外，並經證人陳逸群於原審法院九十六年七月十
    二日審理期日結證：伊於九十五年年初的時候認識被告乙○
    ○，二年多前開始施用海洛因，施用海洛因來源係向被告乙
    ○○取得，伊於九十五年十二月二十五日下午八點有向被告
    乙○○買毒品（此部分原審辯護人問句誤述為九十五年十月
    二十五日，詳原審卷四十七頁及偵查卷第二十六頁），當時
    伊是打被告乙○○的手機，被告乙○○就約地點交易，被告
    乙○○的手機號碼為0000000000，電話中有要求
    要多少毒品數量，當天是用其自己的手機00000000
    00號打給被告乙○○，九十六年一月六日當天晚上伊亦係
    用上述的手機打給被告乙○○，被告乙○○跟伊約在中信飯
    店，也有要求要多少毒品數量，的確有朋友叫「阿宏」，就
    伊所知「阿宏」與被告乙○○認識，曾經受「阿宏」拜託向
    被告乙○○拿毒品，但是是去年（九十五年）的事情，伊交
    給被告乙○○的金額，兩次都是一千元，另一次是伊自己的
    ，九十五年十二月二十五日這次是只有伊自己要買的，要買
    一千元的海洛因，是一手交錢一手交貨，九十六年一月六日
    這次則是「阿宏」與伊一起共用，一起向被告乙○○買，也
    是買一千元的海洛因，由伊與「阿宏」一人出五百元，「阿
    宏」事先有拿五百元給伊，「阿宏」也有拿到毒品，伊拿到
    一包毒品後，伊就拿回去與「阿宏」分，這次約在中信飯店
    ，地點是在臺中市○○路。也是一手交錢一手交貨，伊與被
    告乙○○並無仇恨糾紛，至於為何透過伊合資向被告乙○○
    買毒品，原因可能是「阿宏」錢不夠，一月六日當天打過二
    通電話給被告乙○○，用手機打一通，有打通，其他的是用
    公共電話打的，伊與被告乙○○於九十六年一月六日之對話
    內容，確如通聯紀錄所示，伊都稱被告乙○○為大哥，伊在
    電話說大哥，現在要向你拿一張，不知是否方便，被告乙○
    ○說可以，就約時間、地點，快到約定的地點，伊就再打電
    話確認，這兩次都有確實拿到海洛因，兩次都有交錢給被告
    乙○○，每次一千元，一月六日那次，伊有向被告乙○○說
    這次是「阿宏」與伊合資的，二十五日那次沒有說等語明確
    （見原審卷第四十六至五十四頁），核與其於偵查中結證：
    伊向在庭的乙○○購買過海洛因，向被告乙○○買海洛因，
    有時候用0000000000的手機連絡，有時候是用公
    用電話打的，九十六年一月六日下午十一時四十五分有向被
    告乙○○購買海洛因，地點是在后庄路的中信飯店門口。以
    一千元購得一包海洛因。海洛因買來後就施用，是用注射的
    ，九十五年十二月二十五日下午八時二十五分，也有向被告
    乙○○買毒品，地點忘記了，好像也是中信飯店，也以一千
    元買海洛因，買了之後馬上就打了等語（見九十六年度偵字
    第八二一八號偵查卷第二六頁），及警詢中證述：伊使用的
    毒品海洛因都是向被告乙○○購得，伊用公用電話或是之前
    持用之0000000000號電話主動打電話跟被告乙○
    ○所持用之0000000000門號聯絡，大部分都是在
    臺中市○○路中信飯店交易，警卷中九十六年一月六日下午
    十一時四十五分四十一秒，0000000000號與00
    00000000號電話通訊監察譯文係伊跟被告乙○○聯
    絡表示要向被告乙○○購買海洛因，被告乙○○約在臺中市
    ○○路中信飯店附近交易，伊依約前往後便撥打這通電話通
    知被告乙○○，約三分鐘後被告乙○○騎著機車由飯店附近
    巷子出來，伊交付一千元給被告乙○○，向被告乙○○購得
    一小袋的海洛因，隨後各自離開，伊則是到臺中市北屯區四
    張犁公園公共廁所內注射第一級毒品海洛因等語（見臺中縣
    警察局中縣警刑大偵三字第○九六○○○五四○二號卷第四
    六至四七頁），陳逸群就犯罪事實二所載之毒品，究係供證
    人陳逸群自己施用，或係與「阿宏」合資購買，前後證述之
    細節處雖或有不一致之處，但證人陳逸群原即可能因係伊出
    面向被告購得海洛因，是證詞稍簡略始未提及「阿宏」，又
    就犯罪事實一部分，陳逸群固曾稱伊係打其手機與被告聯絡
    ，然陳逸群究係以公共電話或行動電話與被告聯絡，實屬無
    關宏旨之細微末節，本可能記憶稍模糊，不能執此細節否認
    陳逸群證詞之真實性，況陳逸群就曾於事實欄所揭之時、地
    ，先以公用電話或行動電話與被告乙○○聯絡，經洽談數量
    、地點及價格後，由被告乙○○持毒品於約定地點交付，並
    由證人陳逸群各交付一千元予被告乙○○等關於被告乙○○
    販賣第一級毒品海洛因予證人陳逸群共二次，取得二千元代
    價等情，其前後證述主要情節相符，亦無明顯齟齬之處，實
    無瑕疵可指，自堪信為真實。
  (三)又參以卷附被告乙○○0000000000號行動電話通
    訊監察譯文所示：
  (1)於九十六年一月六日下午十一時四十五分四十一秒接聽證人
    陳逸群0000000000號通話內容（Ａ為被告乙○○
    ，Ｂ為證人陳逸群，見上揭警卷，第三十四頁）之通話內容
    ：
    Ａ：喂。
    Ｂ：大哥ㄜ我阿宏他朋友。
    Ａ：對。
    Ｂ：我人到了中信這裡。
    Ａ：好好。
  (2)其中確實提及「阿宏」之人，且核與前揭證人陳逸群所述先
    電話聯絡後，於到達約定地點時，會再以電話聯絡被告乙○
    ○等情相符。益徵證人陳逸群上揭證言，應值採信。
  (四)此外，由卷附被告乙○○0000000000號行動電話
    通訊監察譯文所示，於九十六年一月七日上午十時五十九分
    時，曾有「（Ａ為被告乙○○，Ｂ則不詳）Ｂ：若一克呢？
    Ａ：你就拿一整包的就好啦，一克這裡不夠啦…Ａ：你要多
    少？Ｂ：你要我拿整張的，就拿三…Ａ：好啦。Ｂ：拿好一
    點的嘿」等語（見警卷第二十九頁），及同月八日上午八時
    三十五分許，曾有「（Ａ為被告乙○○，Ｂ則不詳）Ｂ：我
    先拿一包。Ａ：你那裡多少？Ｂ：六百啊。Ａ：六百你再去
    弄二百啦。Ｂ：好啦好啦。Ａ每次都五百六百欠帳」等語（
    見警卷第三十頁）及同日上午五時五十一分許，曾有「（Ａ
    為被告乙○○，Ｂ則不詳）Ｂ：大吉，今天向你拿了四包，
    今天就用了三包，都沒甚感覺喔，你的糖還是甚麼添加物都
    沒溶解，我在用時會塞住，跟你說一下。」等語（見警卷第
    三十二頁）。雖然上揭通訊監察筆譯文，均非本件被告乙○
    ○與證人陳逸群之對話內容，亦非本件起訴書所載之犯行，
    無法作為認定被告乙○○有販賣第一級毒品海洛因予證人陳
    逸群之直接證據。然而，從上揭對話中，屢屢提及「拿四包
    」、「糖」、「五百六百欠帳」、「一克」、「拿三張」等
    暗語，且該等暗語經原審法院於九十六年八月二十三日審理
    期日提示並質之被告乙○○，被告乙○○亦自承均係關於毒
    品調貨之事，且確實有下手曾欠帳等情事（見原審法院卷第
    九十一頁），故由上揭毒品交易之暗語觀之，仍可間接認定
    被告乙○○確因施用毒品無法戒除，為賺取金錢供施用毒品
    ，致有販毒情事。
  (五)被告雖辯稱伊係與丙○○合資購買海洛因，而將購得之海洛
    因交予陳逸群俾轉交丙○○，伊並向陳逸群收取丙○○之合
    資金額云云，惟查：
  (1)被告乙○○於警詢、偵查中均坦認販毒情事，於警訊亦供承
    其海洛因毒品來源係在臺中市北屯區○○○街附近向綽號王
    仔購得，每次大約四天購買半錢，半錢價值為一萬二千五百
    元，並無隻字片語提及有與「阿宏」合資購毒情事。
  (2)再者，證人陳逸群於事實欄所示之時地，前後共二次向被告
    乙○○購買海洛因，其中一次係陳逸群與「阿宏」合資購買
    等情，亦經證人陳逸群證述綦詳，陳逸群施用毒品所應受處
    遇或刑責，並不因伊是否係與「阿宏」共同購毒而有任何差
    異，陳逸群實無就此故為出入之必要，其所述伊曾一次與「
    阿宏」共同購毒一節自可採信，況被告如係與「阿宏」共同
    購毒，則應係「阿宏」親自與被告乙○○聯繫並約定交付，
    焉有由非合資對象之證人陳逸群出面與被告乙○○聯繫之理
    ，被告所述顯無可憑採。
  (3)又被告稱上述綽號「阿宏」之人即為丙○○，經本院提訊丙
    ○○到庭，丙○○於本院結證「（陳逸群你是否認識？）不
    認識。」、「（綽號「阿群」？）沒有。」、「（．．．「
    阿群」是何人？）我沒有印象。」、「（你與被告乙○○有
    合資購買毒品，被告乙○○去購買之後，如何將毒品拿給你
    ？）他親自拿給我的。」，有本院審判筆錄可參，丙○○既
    不認識陳逸群或「阿群」，且係被告親自將毒品交予丙○○
    ，則被告所謂丙○○託陳逸群向被告拿取合資購買之毒品云
    云，顯與事實不符，丙○○於本院另又稱伊與被告曾二、三
    次合資一、二千元購買毒品云云，然此與被告於警訊供述伊
    係「每次大約四天購買半錢一包（１．８公克）。半錢價值
    一萬二千五百元」（詳警卷第六頁）等語顯差距甚大，況吸
    毒係違法行為，此為常人共識，應係具有相當交誼或信任關
    係者始可能合資共同購毒吸用，丙○○於本院稱伊僅曾見過
    被告一、二次，則二人顯非至親摯友，丙○○又豈可能毫無
    戒心而與被告合資購毒達二、三次，丙○○於本院證述可謂
    矛盾破綻百出，又同日再經被告本人以「我們兩人合資購買
    毒品，當時你在工作，你沒有時間過來拿，你叫『阿群』」
    來向我拿？」語詰問丙○○，丙○○稱「好像有」云云，然
    此與丙○○上述伊不認識「阿群」，被告親將毒品交予丙○
    ○等語顯不符，無非係因被告以誘導方式詰問，丙○○始蓄
    意附和之，無從以此作為有利被告之事證。
  (六)又查近來政府為杜絕毒品之氾濫，對於查緝施用及販賣毒品
    之工作，無不嚴加執行，販賣毒品罪又係重罪，設若無利可
    圖，衡情一般持有毒品之人當無輕易將所持有之第一級毒品
    海洛因轉讓他人而甘冒再次向他人購買時，而有被查獲移送
    法辦之危險之理，被告僅因陳逸群以電話聯絡，即不辭辛苦
    ，並甘冒路途中遭警臨檢查獲之危險，將毒品攜出賣予陳逸
    群，謂無牟利意圖，何人能信，況被告於警訊明確供承販一
    千元海洛因獲利四百元，其出售毒品海洛因具有營利之意圖
    ，實至為明灼。
三、綜上所述，被告乙○○既於警詢及偵查中均曾自白犯行，且
    從未提及合資之情事，而公訴人起訴所指部分之犯行，有證
    人陳逸群之證述可證，此雖係施用毒品者之供述，然佐之通
    訊監察譯文，確實可證被告乙○○與證人陳逸群於中信飯店
    附近相約之事實，此涉及被告乙○○販賣第一級毒品海洛因
    予證人陳逸群之交付地點，核與證人陳逸群上揭關於如何向
    被告乙○○購買之流程所為之證述，具有相當程度之關聯性
    ；另輔以卷附被告乙○○其它通話內容，又可間接證明被告
    乙○○確常與他人間有毒品交易往來之情況，本院認綜上資
    料，已足以補強施用毒品者即證人陳逸群之供述，可排除證
    人陳逸群係因偵查機關誘導或為邀輕典而為不實陳述之可能
    性，且足使一般人對於施用毒品者即證人陳逸群之供述，無
    合理之懷疑存在，而得確信其為真實。是以，被告乙○○販
    賣第一級毒品海洛因予證人陳逸群二次之犯行，事證明確，
    被告所辯伊僅係轉讓第一級毒品云云係避重就輕之詞，其犯
    行至堪認定，應依法應科。
二、查海洛因係屬毒品危害防制條例第二條第二項第一款所管制
    之第一級毒品。是核被告乙○○所為，係犯毒品危害防制條
    例第四條第一項之販賣第一級毒品罪。被告乙○○持有海洛
    因之低度行為，應為販賣之高度行為所吸收。被告乙○○犯
    罪時間在九十五年七月一日刑法修正施行後，所犯上開二次
    販賣第一級毒品罪，犯意各別，行為不同，應分論併罰。又
    本件被告乙○○所涉犯之罪，其法定刑為死刑或無期徒刑，
    得併科罰金，故是否應依刑法第五十九條酌減，即應審酌被
    告乙○○是否應與社會隔離為依據。查被告乙○○雖有上開
    販賣第一級毒品之犯行，然觀之被告乙○○二次販賣第一級
    毒品海洛因所得均為一千元，所得不若一般大盤多，販賣毒
    品數量亦少，顯見其縱有販賣之犯行，亦不如一般大毒梟，
    動輒可能數量上百公克，金額數十萬、數百萬元之多。且被
    告乙○○也僅止於販賣毒品，而非以毒品為工具，誘使、控
    制他人，以遂行進一步之犯罪行為，故其販賣之惡性，尚不
    至於應與社會完全隔離，故相對於長期、大量販賣毒品，甚
    至以毒品為工具控制、誘使他人犯罪之大毒梟而言，被告對
    社會治安及國民健康之危害較小，倘亦處以死刑或無期徒刑
    ，使其終身與社會隔離，不免過苛，且無從與前開大毒梟之
    惡行有所區隔，是其犯罪情狀在客觀上非完全不足以引起一
    般人之同情，情節尚堪憫恕，若處以法定最低度之刑，猶嫌
    過重，乃依刑法第五十九條規定酌量減輕其刑。原審以被告
    犯罪事證明確，並審酌被告販賣毒品之動機、所致危害，並
    參酌其犯後態度等一切情狀，就被告所犯二罪分別判處有期
    徒刑十五年，定執行刑有期徒刑十五年四月，及就被告乙○
    ○所有之0000000000號行動電話機一具（含ＳＩ
    Ｍ卡一張，此電話為被告所有，業據被告乙○○於本院供明
    在卷，復有原審卷第三十八起遠傳電信股份有限公司函可參
    。），暨就被告因販賣第一級毒品所得之財物二千元，依法
    宣告沒收之，如全部或一部不能沒收時，以其財產抵償之，
    再說明另扣案二具行動電話不予宣告沒收之理由，認事用法
    俱無違誤，量刑亦稱妥適，被告上訴意旨稱伊僅係犯轉讓第
    一級毒品云云並無理由，應予駁回。
據上論結，應依刑事訴訟法第三百六十八條，判決如主文。
本案經檢察官甲○○到庭執行職務。
中    華    民    國    97    年    3     月    20    日
            刑事第一庭  審判長法  官  陳  紀  綱
                              法  官  張  智  雄
                              法  官  姚  勳  昌
上列正本證明與原本無異。
如不服本判決應於收受送達後十日內向本院提出上訴書狀，其未
敘述上訴之理由者並得於提起上訴後十日內向本院補提理由書（
均須按他造當事人之人數附繕本）。
                              書記官  吳  宗  玲
中    華    民    國    97    年    3     月    20    日
毒品危害防制條例第4條
製造、運輸、販賣第一級毒品者，處死刑或無期徒刑；處無期徒
刑者，得併科新臺幣 1 千萬元以下罰金。


司法院資訊處製作；財團法人民間司法改革基金會備份。
